【裁判字號】    96,訴,2367
【裁判日期】    970213
【裁判案由】    商標評定
【裁判全文】
臺北高等行政法院判決
                                     96年度訴字第02367號
                              .
原      告  甲○○
訴訟代理人  黃秀珠 律師
被      告  經濟部智慧財產局
代  表  人  王美花（局長）
訴訟代理人  乙○○
參  加  人  荷商‧聯合利華公司
代  表  人  丙○○○○○○  ○.
訴訟代理人  蘇儀騰 律師
            潘昭仙 律師
上列當事人間因商標評定事件，原告不服經濟部中華民國96年5
月10日經訴字第09606067250 號訴願決定，提起行政訴訟，並經
本院依職權命第三人荷商‧聯合利華公司參加訴訟，本院判決如
下：
    主  文
原告之訴駁回。
訴訟費用由原告負擔。
    事  實
一、事實概要：
    原告於民國（下同）89年2 月29日以「LUX 」商標，指定使
    用於當時商標法施行細則第49條所定商品及服務分類表第25
    類之內衣、睡衣、泳衣、內褲、胸罩、束褲、罩杯、肚兜、
    紙褲、衛生衣褲、T 恤、西服、大衣、外套、運動服、休閒
    服裝、韻律服裝商品，向被告智慧財產局申請註冊，經被告
    核准列為註冊第963537號商標（下稱系爭商標，詳見附圖(一)
    ）。嗣參加人荷蘭商聯合利華公司於94年12月9 日以系爭商
    標有違註冊時商標法第37條第7 款之規定，並檢具如附圖(二)
    所示商標（註冊第214785、528117、671905號商標，下稱據
    以評定商標），對之申請評定。依現行商標法第91條第2 項
    規定，本法修正施行前註冊之商標、證明標章及團體標章，
    於本法修正施行後申請或提請評定者，以其註冊時及本法修
    正施行後之規定均為違法事由為限，始撤銷其註冊。因本件
    原評定主張之條款業經修正為商標法第23條第1 項第12款，
    參加人復於95年3 月24日補充理由書增列評定條款，案經被
    告審查，核認系爭商標有修正前商標法第37條第7 款及現行
    商標法第23條第1 項第12款規定之適用，以96年1 月22日中
    台評字第940492號商標評定書為「註冊第963537號『LUX 』
    商標之註冊應予撤銷」之處分（下稱原處分），原告不服，
    提起訴願，經經濟部96年5 月10日經訴字第09606067250 號
    訴願決定駁回，原告仍不服，遂向本院提起行政訴訟。本院
    依職權命參加人參加訴訟。
二、兩造聲明：
  (一)原告聲明：訴願決定及原處分均撤銷。
  (二)被告聲明：原告之訴駁回。
三、兩造之爭點：
  (1)系爭商標與據以評定商標是否近似？
  (2)據以評定商標是否為著名商標？
  (3)系爭商標是否有減損據以評定商標之識別性或信譽之虞？
  (一)原告主張：
    1.按現行商標法（92年4 月29日通過，同年11月28日施行。
      ）第91條第2 項之規定：「對本法中華民國92年4 月29日
      修正施行前註冊之商標，於本法修正施行後申請或提請評
      定者，以其註冊時及本法施行後之規定均為違法事由為限
      。」。故在本案中，系爭商標註冊係在92年4 月29日之前
      ，而參加人申請評定日係在現行商標法修正施行後，按前
      述現行商標法第91條第2 項之規定，系爭商標除須構成違
      反註冊時商標法（86年5 月7 日修正公布，87年11月1 日
      施行）第37條第1 項第7 款之規定外，尚須同時也構成違
      反現行商標法第23條第1 項第12款之規定時，被告始可據
      此認定系爭商標具有不得註冊之事由。亦即，系爭商標僅
      在同時違反註冊時第37條第1 項第7 款與現行商標法第23
      條第1 項第12款之規定時，才會構成不得註冊、應予撤銷
      之事由。復按「商標有下列情形者，不得註冊…十二、相
      同或近似於他人著名商標或標章，有致相關公眾混淆誤認
      之虞，或有減損著名商標或標章之識別性或信譽之虞者。
      」商標法第23條第1 項第12款定有明文。經查，原告申請
      註冊之系爭商標，所指定使用之商品為內衣類，與參加人
      據以評定之註冊第214785、528117及671905號「LUX 」、
      「LUX （la bel）」、「LUX （word）」商標，所指定使
      用之商品為香皂、洗髮乳、沐浴乳等清潔用品，二者商標
      所使用之商品性質相異，不具關聯性，顯無上開商標法第
      23條第1 項第12款前段「有致相關公眾混淆誤認之虞」之
      情事。因此，被告並非引用該款前段之規定而為處分，而
      係適用後段之規定而作出原處分，故本件之爭點為系爭商
      標之申請註冊，是否有「相同或近似於他人著名商標或標
      章，有減損著名商標或標章之識別性或信譽之虞者」，不
      得註冊之情事。
    2.系爭商標無違反註冊時之商標法第37條第1 項第7 款之規
      定：
      (1)按原告註冊時之商標法規定：「商標有左列情形者，不
        得申請註冊…七、相同或近似於他人著名商標或標章，
        有致相關公眾混淆誤認之虞者…。」。經查，原告註冊
        時之商標法第37條第1 項第7 款並無如現行商標法第23
        條第1 項第12款後段有關於「商標減損（淡化）」之規
        定，僅規定有現行商標法第23條第1 項第12款前段關於
        商標「混淆誤認之虞」之規定，且註冊時商標法第37條
        第1 項第7 款與現行商標法第23條第1 項第12款前段規
        定內容相同。
      (2)再查，現行商標法第23條第1 項第12款後段「商標減損
        （淡化）」之規定，旨在加強對著名商標之保護，以彌
        補前段「混淆誤認之虞」對著名商標保護之不足。換言
        之，當系爭商標與他人著名商標雖屬相同或近似，惟其
        所指定使用之商品或服務非屬類似，甚至不具關連性，
        而無法使用前段「混淆誤認之虞」之規定時，基於避免
        著名商標被使用於太多性質上不存在競爭關係之商品或
        服務，致其識別性被沖淡或減損其信譽，即增訂後段「
        商標減損（淡化）」之規定來討論指定使用之商品或服
        務非屬類似，甚至不具關連性之情況。
      (3)復查，註冊時商標法第37條第1 項第7 款即現行商標法
        第23條第1 項第12款前段「混淆誤認之虞」之規定，係
        探討對商品或服務來源產生「混淆誤認之虞」的各項參
        酌因素。在此理論中，是在系爭商標與他人著名商標不
        但外觀相同或類似，且指定使用之商品或服務亦為同種
        類或類似種類，且二者商品具有關連性時，才有適用。
        亦即，註冊時商標法第37條第1 項第7 款即現行商標法
        第23條第1 項第12款前段之規定，須在指定使用之商品
        或服務為同種類或類似種類且具有關連性的情況下，為
        其相關事業或消費者認知者，才可以規定此相繩。而本
        件系爭商標與據以評定商標根本屬不同種類，亦非類似
        種類，完全沒有任何關連性，根本無法適用註冊時商標
        法第37條第1 項第7 款即現行商標法第23條第1 項第12
        款前段「混淆誤認之虞」之規定。
      (4)原處分均係討論系爭商標是否構成「商標減損（淡化）
        」之規定，而未就是否「混淆誤認之虞」深入探討，且
        在原處分中提到：「…雖系爭商標所指定使用之商品與
        據以評定商標著名之商品性質有異…而有致減損據以評
        定商標之價值…」（參原處分書第4 頁第28至38行），
        足證被告在評定時係僅以現行商標法第23條第1 項第12
        款後段之規定而認定系爭商標之註冊應予撤銷。而在訴
        願決定書中亦全係以「商標減損（淡化）」來作為訴願
        決定之理由：「…系爭商標指定使用之商品故與據以評
        定著名商標之商品性質有異…導致據以評定商標與特定
        商業來源間之聯繫能力減弱，而有致減損據以評定商標
        之價值…」（參訴願決定書第3 頁第22行至第4 頁第6
        行）；「…換言之，當系爭商標與他人著名商標雖屬相
        同或近似，惟其所指定使用之商品或服務非屬類似，甚
        至不具關連性，而無法適用前段「混淆誤認之虞」之規
        定時…」（訴願決定書第5 頁第10至15行）；「…惟查
        本件商標評定案所適用之商標法第23條第1 項第12款後
        段…係為彌補該款前段對著名商標保護之不足，故其考
        量重點並不在於判斷據以評定商標享有著名之領域是否
        與系爭商標指定使用商品構成近似或類似…」（訴願決
        定書第6 頁第24行至第7 頁第6 行）；「…二者非屬類
        似且不具任何競爭關係之商品…而使據以評定商標之識
        別性、信譽及價值減損…」（訴願決定書第8 頁第4 至
        第10行）。參酌原處分與訴願決定，可證被告與訴願決
        定機關作成評定與訴願決定，只是依據現行商標法第23
        條第1 項第12款後段判斷，完全未就是否構成商標註冊
        時商標法第37條第1 項第7 款之事由，予以認定，顯有
        違反現行商標法第91條第2 項之規定。何況，依被告及
        訴願決定機關之前述意見，均認定系爭商標與據以評定
        商標之商品性質相異，兩者不具關連性，不具混淆誤認
        。本件顯亦不構成系爭商標註冊時商標法第37條第1 項
        第7 款之事由，應無違法註冊之情事。
    3.據以評定商標是否著名？其著名之程度為何？
      (1)按商標之「知名度」，是一個「層升概念」，「具有程
        度差異」之「階梯現象」，因此會有知名度大小之問題
        。甚至在「著名商標」之情形也一樣，一樣有程度輕重
        之問題。而商標法第23條第1 項第12款後段所謂「有減
        損著名商標或標章之識別性或信譽之虞者。」，係有關
        於商標減損（或稱淡化）之規定，參酌實務見解，商標
        減損對「商標近似程度」之要求較前段混淆誤認之虞為
        高，又商標減損和混淆誤認之虞在「著名程度」之考量
        上仍有不同，在商標減損部分，據為爭議之商標所表彰
        之信譽與識別性必須已為絕大多數的「一般公眾」所普
        遍認知之程度，較之混淆誤認之虞僅須達「相關消費者
        」所熟知之程度，其適用條件更為嚴格（參經濟部95年
        1 月24日經訴字第09506161120 號訴願決定書意旨，本
        件訴願決定第5 頁第16行至20行亦採相同之意見）。
      (2)又本件商標著名程度之認定，應考量包括一般公眾知悉
        認識商標之程度及商標使用範圍等因素在內：
        一般公眾知悉認識據以評定商標之程度：
          依參加人於異議程序所提出之證1 、2 、7 、8 即其
          使用據以評定商標於香皂、洗髮乳、沐浴乳等清潔用
          品之網站資料、雜誌廣告及賣埸DM等資料以觀，參加
          人之商品除有「LUX 」作為其英文名稱外，另有「麗
          仕」之中文產品名稱。而參加人對其產品介紹多強調
          為「麗仕美容香皂」、「麗仕洗髮乳」、「麗仕沐浴
          乳」、「麗仕造型系列」、「國際影星都喜愛的麗仕
          美容香皂」、「國際影星都喜愛的麗仕美容沐浴乳」
          「麗仕與你禮讚奧斯卡」「買麗仕系列邀您免費品嚐
          汽泡香檳」，即以「麗仕」之中文產品名稱為廣告之
          重點，而外文「LUX 」僅佔一小部份版面，且幾乎未
          見僅以「LUX 」而無「麗仕」中文之任何商品廣告，
          此乃因我國為使用中文之國家，對一般消費書而言，
          「麗仕」之中文產品名稱自較「LUX 」英文名稱容易
          知悉認識，故參加人多以「麗仕」之中文商品名稱為
          廣告重點。因此，依商標知名度高低而言，參加人之
          「麗仕」商標知名度高於「LUX 」，對一般公眾而言
          ，或許知悉認識參加人之「麗仕」為清潔用品之品牌
          ，但對於參加人之「LUX 」商標，實尚未達絕大多數
          之「一般公眾」所普遍認知之著名程度。
        據以評定商標使用範圍：
          長期以來，據以評定商標僅僅使用於洗髮乳、沐浴乳
          、香皂等個人清潔用品與造型商品上，使用範圍非常
          狹隘，而參加人亦無多角化之經營，其商標知名度亦
          無因企業多角化之經營而提升。故據以評定商標僅限
          於購買個人清潔用品與造型商品之相關消費者較為知
          悉，應非具極高之知名度而達絕大多數之「一般公眾
          」所普遍認知之著名程度。
      (3)參加人所提出之證據資料：
        證1 網站資料；證2 、7 、8 即在西元1985、1991、20
        04及2005年等4 個年度提出雜誌廣告及賣埸DM只有14份
        ，且大多在儂儂、薇薇、東京衣芙、柯夢波丹、Woman'
        s 等屬女性讀者居多之雜誌刊登廣告；證3 為參加人在
        世界各國註冊證書，惟此為靜態之事實，不能證明其商
        標有經使用之知名度高低程度；證5 、9 、10為參加人
        在國內外之銷售發票、市占率及證10台灣電視廣告費明
        細，其上所載多為推廣「麗仕」商標而非專就「LUX 」
        拍攝廣告，以上至多僅能認定據以評定商標為特定個人
        清潔用品與造型商品之「相關消費者」所熟知之程度，
        但不足證明已達絕大多數之「一般公眾」所普遍認知之
        著名程度。而證6 之評定及異議審定書，為各案認定，
        且均為被告於評定或異議程序之意見，而非經行政訴訟
        程經法院確定判決所認定之意見，於本件自無參考之重
        要性。
    4.又依前述，商標減損對「商標近似程度」之要求較前段混
      淆誤認之虞為高。本件商標是否近似？且是否為高度之近
      似？
      (1)商標是否近似，當以商標圖樣為整體觀察，並應以具有
        普通知識經驗之消費者，於購買時施以普通之注意，是
        否會有所混淆誤認為辨別之依據。各商標獨具創意之部
        分，亦為一般消費者辨別之依據。而任何具有一般英文
        能力的人均可以在標準的字典中找到之文字，尚屬習知
        習見，而國內外廠商喜以之作為商標圖樣之一部份，申
        請註冊於他類商品及服務者，不在少數，應為弱勢文字
        ，其商標識別性較弱，因不具獨創性，任何人皆可能思
        及創作，不應允許任何人專斷使用。只要設計旨趣有別
        ，構圖截然可分，外觀足以令人清楚辨識，即難謂近似
        。
      (2)又「LUX 」係為單純之英文單字，為照明度的國際單位
        ，而有「燭光、照度之單位」之意，非參加人所獨創。
        任何具有一般英文能力的人均可以在標準的字典中找到
        的文字，在國內外多家廠商前前後後提出以「LUX 」為
        其商標圖樣，指定使用之商品又包羅萬象，於商標檢索
        系統中以「LUX 」為商標圖樣之一部分者，即有150 餘
        件，而其中以「LUX 」外文為單獨使用者，經被告核准
        註冊在案者共有40餘件。在這之中，早自43年12月訴外
        人姚茂珠即使用註冊於「牙刷」商品（註冊第00000000
        號），其註冊迄今已50餘年之久。又45年12月訴外人雄
        獅鉛筆廠股份有限公司使用註冊於「油墨」（註冊第00
        000000號）；62年8 月起訴外人雄獅鉛筆廠股份有限公
        司使用註冊於「水彩、油繪顏料」（註冊第00000000號
        ），「鉛筆、粉筆、腊筆、原子筆」（註冊第00000000
        號），「墨汁、墨膏」（註冊第00000000號），「迴紋
        釘、訂書針、印泥」（註冊第00000000號）等商品。由
        上述事證，可知該「LUX 」文字早經國內多家廠商使用
        作為各類商品之商標多年，實為弱勢商標。茍依被告核
        准上述150 餘件商標註冊觀之，其皆以「LUX 」為其商
        標或為商標之主要部份，且指定之商品極為多樣化，亦
        能同時並存。因此，基於商標審查之統一性及公平性，
        原告之系爭商標與參加人之商標應予以並存。
      (3)經查，原告之系爭商標圖樣係由外文「LUX 」所構成，
        而設計上係將LUX 文字以一般經常使用之Times New Ro
        man 字型來呈現，設計之意涵乃是希望藉「LUX 」字意
        期許原告所經營商品皆能「發光發亮」，且希望能以一
        般經常使用之字型能達到讓原告的商品商標如同字型般
        廣為人知，且為消費者愛好使用。雖系爭商標與據以評
        定之商標圖樣「LUX 」、「LUX （word）」、「LUX （
        label ）」等雖均有使用LUX 英文字，但如前所述，LU
        X 應為弱勢商標，系爭商標與據以評定商標就字體及構
        圖上仍可區別，整體觀察應非屬近似，當無使消費者混
        淆誤認。
      (4)原處分及訴願決定內載系爭商標與據以評定之「LUX 」
        （label ）」商標圖樣上外文相較，兩者皆為「LUX 」
        三字母所構成，且兩者設計態樣如出一轍，二者構成近
        似且近似度極高等語。惟查，據以評定之「LUX （labe
        l ）」商標圖樣係由外文「LUX 」結合一女性側面半身
        圖樣所組成，且該女性側面半身圖樣與「LUX 」文字乃
        是一不可分割之整體，以此商標圖樣與系爭商標圖樣相
        較，系爭商標圖樣與據以評定商標圖樣外觀繁簡明顯有
        別，整體構圖意匠迥異，具有普通知識經驗之一般消費
        者，只要施以普通之注意，均可輕易辨識出其差異，亦
        不致有所混淆而產生誤認其來自同一來源或誤認不同來
        源間有所關聯，二者應非屬構成近似商標。又依前所述
        ，商標減損對「商標近似程度」之要求較前段混淆誤認
        之虞為高。而本件系爭商標之「LUX 」為設字之英文字
        型，顯然與據以評定之「LUX 」、「LUX （word）」商
        標不同，又據以評定之「LUX （label ）」商標圖樣，
        係以女性側面半身圖樣與「LUX 」文字呈一不可分割之
        整體，與系爭商標圖樣外觀繁簡明顯有別，不構成近似
        ，至少非謂屬高度近似，本件亦不符合商標法第23條第
        1 項第12款後段有關商標減損對「商標近似程度」須達
        高度近似之要件。
    5.原告主觀上是否明知且其行為結果致減損據以評定商標之
      識別性或信譽？
      (1)所謂「有減損著名商標或標章之識別性或信譽之虞」者
        ，須具備行為人主觀上有以不公平方式或不正利用著名
        商標或標章之識別性，使用於不同商品或服務，導致著
        名商標與特定商業來源間之聯繫能力減弱，而有致減損
        著名商標之價值，或因利用著名商標之信譽，使用於不
        同商品或服務，使著名商標之商譽或形象遭到損害而言
        。
      (2)原告係因早於89年2 月即向被告提出申請，獲准註冊本
        件系爭商標，使用商品為內衣等服裝類，此「LUX 」商
        標經原告用心經營，不惜投入資金，研發創新、加購生
        產設備及培養專業人員以提升商品及服務之品質，使消
        費者對系爭「LUX 」商標產生信心，不斷口耳相傳，更
        是一再推薦予親友，使業績蒸蒸日上。而為能更廣泛服
        務喜愛系爭商標與商品之消費者，原告有計畫的朝向多
        角化方式經營，另於94年8 月及9 月向被告申請獲准註
        冊使用「LUX 」商標於「鐘錶、手錶…」及「皮包、皮
        夾…」等，足資證明原告已將系爭「LUX 」商標作為長
        期投資、奮鬥經營之商品品牌。而原告亦在94年5 月註
        冊取得中文商標「蘭歌詩」，意義是期許商品如蘭花般
        可歌誦於詩詞之中，冀望其能與「LUX 」能相互輝映，
        使原告之「LUX 」與「蘭歌詩」二商標能為更多消費者
        所喜愛，亦推薦予更多人知曉。由此可見原告經營事業
        之用心，完全憑以本身之努力推展事業，主觀上絕無有
        以不公平方式或不正利用參加人之商標而致減損其商標
        之價值。
      (3)另被告欠無任何事證，亦未詳載認定之理由，草率於原
        處分書內泛指原告利用著名商標之信譽，使用於不同商
        品或服務，使著名商標之商譽或形象遭到損害，亦有違
        誤。
    6.另觀，如眾多跨國企業公司在被告所註冊之數件商標中，
      即有多家相同法人名稱其所營事業不同之公司，皆是使用
      「同一商標名稱」，指定在不同領域和相異的行業，且個
      別由不同的法人公司取得各自領域中的「同一名稱」之商
      標專用權，並在經過其各個不同的專業團體經營運作下，
      皆創造出輝煌的嘉績及其知名度，如前所述，雖都是同一
      商標名稱，但最重要是其註冊商標之類別和所使用之領域
      皆不相同，亦屬於各自經營其專業領域之範疇。故本件系
      爭商標所指定於「皮夾、皮包、錢包、背包、書包、皮箱
      …」等商品上使用，並不會造成公眾混淆誤認誤購之虞，
      應無前揭法條規定之適用。
    7.綜上所陳，系爭商標因註冊時與參加人申請評定時橫跨87
      年施行與92年施行之現行商標法，而按現行商標法第91條
      第2 項規定，系爭商標僅在同時違反註冊時第37條第1 項
      第7 款與現行商標法第23條第1 項第12款才會構成系爭商
      標有不得註冊應予撤銷之情事。而按現行商標法第91條第
      2 項之規定，系爭商標既不符合、不構成註冊時之商標法
      第37條第1 項第7 款即現行商標法第23條第1 項第12款前
      段「混淆誤認之虞」之規定，即不必再就是否違反現行商
      標法第23條第1 項第12款後段「商標減損（淡化）」予以
      討論，故原處分與訴願決定並無理由。
  (二)被告主張：
    1.按修正前商標法第37條第7 款規定：商標圖樣「相同或近
      似於他人著名之商標或標章，有致公眾混淆誤認之虞者」
      ，不得申請註冊；現行商標法第23條第1 項第12款規定：
      商標「相同或近似於他人著名商標或標章，有致相關公眾
      混淆誤認之虞，或有減損著名商標或標章之識別性或信譽
      之虞者」，不得註冊。所謂「有減損著名商標或標章之識
      別性或信譽之虞」者，係指商標以不公平方式或不正利用
      著名商標之識別性，使用於不同商品或服務，導致著名商
      標與特定商業來源間之聯繫能力減弱，而有致減損著名商
      標之價值，或因利用著名商標信譽，使用於不同商品或服
      務，使著名商標商譽或形像遭到損害者而言。而判斷是否
      有前揭法條規定之適用，應考量各項相關參考因素。其中
      商標近似及據爭商標是否著名二項要素，依前揭法條規定
      為必須具備之要件，其他參酌要素則視個案中是否存在而
      為斟酌。
    2.本案存在之相關因素：
      (1)商標是否著名暨其著名之程度：
        按所稱「著名之商標或標章」，係指有客觀證據足以認
        定該商標或標章已廣為相關事業或消費者所普遍認知者
        ，為商標法施行細則第16條所規定。查參加人係聞名全
        球經營各種清潔用品、化妝品之企業，據以評定之「LU
        X 」、「LUX （label ）」、「LUX （word）」商標為
        其所有先使用於香皂、洗髮乳、沐浴乳及頭髮造型產品
        ，該商標除已在世界多國獲准註冊外，於我國亦自西元
        1983年起獲准註冊第214785、528117、671905號等商標
        ，並聘請知名女星於電視代言廣告，其商品經長期廣告
        行銷我國市場，已有相當之市佔率，於本件系爭商標申
        請註冊前，所表彰之信譽與識別性應為相關事業消費者
        所普遍認知，已為具極高知名度之著名商標，凡此有參
        加人檢送之「LUX 」品牌歷史及產品介紹網站資料、西
        元1985年及1991年「LUX 」香皂、沐浴乳雜誌廣告、賣
        場有關洗髮乳╱潤髮乳之DM、世界各國商標註冊資料、
        我國註冊證、西元1990年及1991年銷售至我國、新加坡
        、香港、澳大利亞之銷售發票、被告商標評定書及異議
        審定書、西元2004年蘋果日報洗髮乳廣告、西元2004、
        2005年刊登於東京衣芙、哈潑、柯夢波丹等雜誌代言人
        介紹、臺灣同業之銷售量銷售額之市佔率一覽表、臺灣
        電視播送之廣告費用一覽表等證據影本附卷可稽。
      (2)商標是否近似暨其近似之程度：
        商標近似係指二商標予人之整體印象有其相近之處，若
        其標示在相同或類似的商品上時，以具有普通知識經驗
        之消費者，於購買時施以普通之注意，可能會有所混淆
        而誤認二商品來自同一來源或誤認不同來源之間有所關
        聯（被告公告之「混淆誤認之虞」審查基準5.2.1 參照
        ）。商標近似之判斷得就二商標外觀、觀念及讀音為觀
        察。查本件系爭商標圖樣係由外文「LUX 」單獨構成，
        而其外文「LUX 」與據以評定之「LUX （label ）」商
        標圖樣上外文相較，兩者皆同為「LUX 」三字母所構成
        ，二商標予人之整體印象極其相近，以具有普通知識經
        驗之消費者，於購買時施以普通之注意，應會有所混淆
        而誤認二者來自同一來源或有關聯之來源，應屬構成近
        似之商標，且其近似程度極高。至於原告所舉以外文「
        LUX 」作為商標圖樣獲准註冊之案例，核該等商標圖樣
        外觀與本件有異，尚難以此即指本件據以評定商標有經
        獨特設計之外文「LUX 」已成弱勢，而謂兩者圖樣可以
        分辨。
      (3)相關消費者對各商標熟悉之程度：
        相關消費者對商標之熟悉程度，繫於該商標使用之廣泛
        程度，原則上應由主張者提出相關使用事證證明之。如
        相關消費者對衝突之二商標僅熟悉其中之一，則就該較
        為被熟悉之商標，應給予較大之保護（「混淆誤認之虞
        」審查基準5.6.2 參照）。查本件據以評定商標經參加
        人廣為使用，而為相關事業或消費者所普遍認知已如前
        述。至原告固稱其早於89年即取得系爭商標之註冊，並
        使用多年，然觀諸其檢送之使用證據，僅係幾張販賣內
        衣之店面照片及標貼影本，並無相關行銷廣告或銷售額
        等客觀證據足資審酌，尚不足證明系爭商標使用於內衣
        、睡衣、內褲等商品已有善意大量使用，並與據以評定
        商標併存於市場，而各為相關消費者所熟悉之情事，依
        現有資料僅足認相關消費者較熟悉據以評定商標。
    3.綜合上述，雖系爭商標所指定使用之商品與據以評定商標
      著名之商品性質有異，然以二造商標近似之程度極高，且
      據以評定商標具極高之著名性而為相關消費者所熟知，相
      關消費者又僅熟悉據以評定商標等相關因素判斷，原告縱
      稱不同公司使用同一商標名稱指定在不同領域者所在多有
      ，惟於參加人於市場上已具相當信譽之後，始以極近似之
      外文作為系爭商標圖樣申請註冊，應足肯認有不正利用據
      以評定商標之識別性，導致據以評定商標與特定商業來源
      間之聯繫能力減弱，而有致減損據以評定商標之價值，或
      有利用據以評定商標信譽，而使據以評定商標商譽或形像
      遭到損害之情事存在，系爭商標之申請註冊，應有前揭法
      條規定之適用（經濟部經訴字第09506183510 號訴願決定
      書意旨參照）。
  (三)參加人主張：
    1.系爭商標近似於據以評定之著名商標「LUX 」，而有減損
      據以評定商標之識別性或信譽之虞，依法不得註冊：
      商標法第23條第1 項第12款規定：「商標有下列情形之一
      者，不得註冊：…十二、相同或近似於他人著名商標或標
      章，有致相關公眾混淆誤認之虞，或有減損著名商標或標
      章之識別性或信譽之虞者。但得該商標或標章之所有人同
      意申請註冊者，不在此限。」被告所編印之商標法逐條釋
      義明示：「本款所認定之要點有三：一、近似與否；二、
      著名與否；三、是否有致相關公眾混淆誤認之虞或有減損
      著名商標或標章之識別性或信譽之虞。」查，據以評定商
      標確屬一具高知名度之商標，系爭商標與據以評定商標確
      屬近似，且有減損據以評定商標之識別性或信譽之虞，符
      合上述適用商標法第23條第1 項第12款之3 項要點，依法
      自不得註冊。謹就上開要件詳述如下：
      (1)系爭商標與據以評定商標完全相同：
        「混淆誤認之虞」審查基準第5. 2.5條規定：「商標
          給予商品／服務之消費者的印象，可以就商標整體的
          外觀、觀念或讀音等來觀察，因此判斷商標近似，亦
          得就此三者來觀察是否已達到可能混淆的近似程度。
          」亦即，商標整體之外觀、觀念及讀音，乃是判斷二
          商標是否近似及其近似程度之標準。
        系爭商標之文字為英文「LUX 」，與據以評定商標「
          LUX 」完全相同，且臺北高等行政法院96年度訴字第
          270 號判決亦肯認二者屬高度近似商標。準此，系爭
          商標顯然已達到嚴重混淆的程度。
      (2)據以評定商標屬一著名商標：
        被告公布之「商標法第23條第1 項第12款著名商標保
          護審查基準」2.1.2.1 規定：「著名商標之認定應就
          個案情況，考量下列足資認定為著名之參酌因素等綜
          合判斷：(一)商標識別性之強弱。(二)相關事業或消費者
          知悉或認識商標之程度。(三)商標使用期間、範圍及地
          域。(四)商標宣傳之期間、範圍及地域。(五)商標是否申
          請或取得註冊、申請註冊之期間、範圍及地域。(六)商
          標成功執行其權利之紀錄，特別指經曾經行政或司法
          機關認定為著名之情形。(七)商標之價值。(八)其他足以
          認定著名商標之因素。」換言之，判斷一商標是否屬
          著名商標，應以條文所規定之要件為基準；符合越多
          要件或符合程度越高者，則該商標之著名程度自然越
          高。
        參加人於申請評定階段已提出相當多證據證明據以評
          定商標確屬一著名商標，且為高度著名商標（參照94
          年12月9 日之評定申請書第3 頁以下）。其中證2 之
          DM影本即符合著名商標保護審查基準第2 款之要件，
          證1 之品牌歷史及產品介紹即符合著名商標保護審查
          基準第3 款之要件，證5 、證7 及證8 之國外銷售發
          票、多種報章雜誌廣告即符合著名商標保護審查基準
          第4 款之要件，證3 及證4 之註冊證影本即符合著名
          商標保護審查基準第5 款之要件，證6 之4 份異議審
          定書即符合著名商標保護審查基準第6 款之要件，證
          9 、證10之市佔率及廣告費用即符合著名商標保護審
          查基準第8 款之要件。具體言之，認定是否屬著名商
          標之8 項要件中，參加人所提出之證據即符合其中6
          項，顯見據以評定商標確屬一高度著名商標無疑。
        參加人所舉之證據業已證明據以評定商標為一高度著
          名之商標，已如上述，此點亦經臺北高等行政法院96
          年度訴字第270 號判決肯認無誤。原告刻意忽略參加
          人所舉之證據，竟主張參加人之廣告「即以麗仕之中
          文產品名稱為廣告之重點，而外文LUX 僅佔一小部分
          版面」云云，並舉原證1 廣告資料為證。惟查，原告
          所舉之原證1 廣告資料中，據以評定商標「LUX 」隨
          處可見，每一商品及包裝上皆附隨有「LUX 」商標。
          原告卻仍狡辯「僅佔一小部分版面」云云，其主張之
          薄弱及無稽，可見一斑。
      (3)系爭商標之註冊確為不正利用方式，而有減損據以評定
        商標之識別性或信譽之虞：
        據以評定商標為一高度著名商標已如前述，系爭商標
          又與據以評定商標完全相同，原告如非刻意抄襲，蓄
          意強搭據以評定商標知名度便車，何需以完全相同之
          字樣作為其商標申請註冊？系爭商標有減損據以評定
          商標之識別性或信譽之虞，彰彰明甚。
        再者，參加人對其各項商品之品質控管及要求極為嚴
          格，故消費大眾對於參加人之「LUX 」商標商品品質
          具有高度信賴。倘原告產製之系爭商標商品，其品質
          與參加人一向予消費者高品質如巨星般呵護之形象發
          生落差，致使相關公眾因誤認其為參加人所出品而對
          該等產品產生不良印象，如此結果將使參加人多年來
          辛苦建立之優良產品形象及信譽毀於一旦，而有減損
          參加人之「LUX 」著名商標之識別性或信譽之虞。
        綜上所述，系爭商標之註冊乃一不正利用方式，而有
          減損據以評定商標之識別性或信譽之虞。誠如被告96
          年1 月22日中台評字第H00000000 號評定書所言，原
          告於據以評定商標在市場上已具相當信譽之後，始以
          完全相同之外文作為系爭商標圖樣申請註冊，已足肯
          認為一不正利用行為。
        原告雖主張依現行商標法第91條第2 項規定，系爭商
          標之註冊需同時違反修正前商標法第37條第7 款及現
          行商標法第23條第1 項第12款之規定，始得撤銷其註
          冊，而修正前之商標法第37條第7 款並無「減損著名
          商標或標章之識別性或信譽之虞」之規定云云。惟查
          ：
          (甲)著名商標保護審查基準前言已清楚規定：「對著名
            商標之保護，除應防止著名商標所表彰之來源，遭
            受混淆誤認之虞外，對著名商標本身之識別性與信
            譽亦應加以保護，以免其遭受淡化減損。在民國92
            年商標法修正前，有關著名商標之保護，係規定於
            修正前商標法第37條第7 款：『商標圖樣相同或近
            似於他人著名之商標或標章，有致公眾混淆誤認之
            虞者』，不得申請註冊。雖然法條文義僅提及『混
            淆誤認之虞』，並無『減損著名商標之識別性或信
            譽之虞』之文字，惟實務運作上，為了強化對著名
            商標之保護，無論是著名商標所表彰之來源，有遭
            受混淆誤認之虞，或是其識別性或信譽有遭受減損
            之虞，一律以有『混淆誤認之虞』來涵蓋這兩種情
            形。然而，這兩種保護各有不同的理論基礎與適用
            範圍，有加以區分之必要，因此，民國92年修正後
            商標法第23條第1 項第12款遂將『混淆誤認之虞』
            與『有減損著名商標或標章之識別性或信譽之虞』
            兩種態樣分別規定於前後段。」。
          (乙)由以上說明可知，著名商標之保護本應包含兩種態
            樣，即「遭受混淆誤認之虞」以及「有減損著名商
            標之識別性與信譽之虞」，二者缺一不可。修正前
            商標法雖未明文規定「有減損著名商標或標章之識
            別性或信譽之虞」之態樣，但實務操作及解釋上，
            均已涵蓋該情形，否則將無法徹底保護著名商標。
          (丙)綜上所述，系爭商標確已違反修正前商標法第37條
            第7款 及現行商標法第23條第1 項第12款之規定，
            依法不得註冊。
    2.系爭商標違反商標法第23條第1 項第12款之規定不得註冊
      ，已如上述，並迭經被告及經濟部訴願決定書所肯認。惟
      原告卻忽視前開事實，仍執陳詞興訟，其行為顯不可取。
      以下謹就原告於起訴狀所為辯駁一一駁斥之：
      (1)原告曾舉數件含「LUX 」文字作為商標圖樣在各類獲准
        註冊之案例，並表示應有審查之同一性及公平性云云。
        惟，原告列舉之他件含「LUX 」文字作為商標圖樣於各
        類獲准註冊之案例，及不同公司使用含同一名稱之商標
        案例，因案情有別，尚不得比附援引於本案。
      (2)原告辯稱其於取得註冊第963537號「LUX 」商標（第25
        類）商標權後，即專心研究、投入資金、研發創新，以
        提昇其「LUX 」品牌內衣品質云云，惟並未提出任何具
        體證據證明「LUX 」商標在內衣產品業界已成為辨識原
        告產品之識別商標，且為消費者所熟知，此亦為臺北高
        等行政院96年度訴字第270 號判決所駁斥，顯見原告所
        述僅屬空言泛稱，不足採信。
    3.綜上所述，系爭商標確有違商標法第23條第1 項第12款之
      規定而不得註冊，原告所辯顯無理由。
    理  由
一、本件起訴時被告之代表人原為蔡練生，嗣變更為王美花，經
    其聲明承受訴訟，核無不合，應予准許。
二、按商標圖樣「相同或近似於他人著名之商標或標章，有致公
    眾混淆誤認之虞者」，不得申請註冊，為系爭商標註冊時商
    標法第37條第7 款所規定；又商標「相同或近似於他人著名
    商標或標章，有致相關公眾混淆誤認之虞，或有減損著名商
    標或標章之識別性或信譽之虞者」，不得註冊，復為現行商
    標法第23條第1 項第12款所明定。
三、原告於89年2 月29日以「LUX 」商標，指定使用於當時商標
    法施行細則第49條所定商品及服務分類表第25類之內衣、睡
    衣、泳衣、內褲、胸罩、束褲、罩杯、肚兜、紙褲、衛生衣
    褲、T 恤、西服、大衣、外套、運動服、休閒服裝、韻律服
    裝商品，向被告智慧財產局申請註冊，經被告核准列為註冊
    第963537號商標（下稱系爭商標，詳見附圖(一)）。嗣參加人
    荷蘭商聯合利華公司於94年12月9 日以系爭商標有違註冊時
    商標法第37條第7 款之規定，並檢具如附圖(二)所示商標（註
    冊第214785、528117、671905號商標，下稱據以評定商標）
    ，對之申請評定。依現行商標法第91條第2 項規定，本法修
    正施行前註冊之商標、證明標章及團體標章，於本法修正施
    行後申請或提請評定者，以其註冊時及本法修正施行後之規
    定均為違法事由為限，始撤銷其註冊。因本件原評定主張之
    條款業經修正為商標法第23條第1 項第12款，參加人復於95
    年3 月24日補充理由書增列評定條款，案經被告審查，核認
    系爭商標有修正前商標法第37條第7 款及現行商標法第23條
    第1 項第12款規定之適用，以96年1 月22日中台評字第9404
    92號商標評定書為「註冊第963537號『LUX 』商標之註冊應
    予撤銷」之處分。原告不服，循序提起行政訴訟，並為事實
    欄所載各節之主張，是本件應審酌者厥為：
    (1)系爭商標與據以評定商標是否近似？
    (2)據以評定商標是否為著名商標？
    (3)系爭商標是否有減損據以評定商標之識別性或信譽之虞？
四、關於爭點(1)系爭商標與據以評定商標是否近似部分：
  (一)按所謂商標構成相同或近似者，係指以具有普通知識經驗之
    一般商品購買人，於購買時施以普通所用之注意，就兩商標
    主要部分之外觀、觀念或讀音隔離觀察，有無引起混同誤認
    之虞以為斷。故兩商標在外觀、觀念或讀音上，其主要部分
    之文字、圖形或記號，有一近似，足以使一般相關消費者產
    生混淆誤認之虞者，即為近似之商標。而衡酌商標在外觀或
    觀念上有無混同誤認之虞，應本客觀事實，按下列原則判斷
    之：(1)以具有普通知識經驗之購買者，施以普通所用之注意
    為標準；(2)商標之文字、圖形或記號，應異時異地隔離及通
    體觀察為標準；(3)商標以文字、圖形或記號為聯合式者，應
    就其各部分觀察，以構成主要之部分為標準。故判斷兩商標
    是否近似，應就各商標在「外觀」、「觀念」、「讀音」上
    特別突出顯著，足以讓消費者對標誌整體形成核心印象之主
    要部分異時異地隔離各別觀察，以辨其是否足以引起混淆誤
    認之虞。
  (二)又判斷商標之近似與否，固以總括全體隔離觀察為原則，惟
    若商標圖樣中之一定部份特別引人注意，有此部分而商標之
    識別功能特別顯著者，自可就此部分加以比較觀察，以判斷
    兩商標是否近似，此與單純將商標割裂分別比較者不同（最
    高行政法院73年判字第1144號判決參照）。
  (三)查系爭商標圖樣係由外文「LUX 」所構成，而據以評定「
    LUX （label ）」商標圖樣係由單純外文「LUX 」結合一女
    性側面半身圖所組成。據以評定商標圖樣雖為文字及圖形之
    結合式，但予人寓目印象較為明顯者為外文「LUX 」，且該
    外文「LUX 」亦為消費者於市場交易連貫唱呼時得與他商標
    區辨之主要部分。據以評定商標圖樣上之外文「LUX 」與系
    爭商標圖樣上之外文「LUX 」完全相同，故二造商標不論在
    觀念、讀音上均屬構成近似，且近似程度甚高。
五、關於爭點(2)據以評定商標是否為著名商標部分：
  (一)所謂著名之商標或標章，係指有客觀證據足以認定該商標或
    標章已廣為相關事業或消費者所普遍認知者，修正前及現行
    商標法施行細則第31條及第16條均定有明文。又著名商標或
    標章之認定，並不以在我國註冊、申請註冊或使用為前提要
    件，且商標或標章之使用證據，有其圖樣及日期之標示或得
    以辨識其使用之圖樣及日期的佐證資料者，並不以國內為限
    ，經濟部頒布之「著名商標或標章認定要點」訂有明文。
  (二)查「LUX 」、「LUX （label ）」商標為參加人先使用於香
    皂、洗髮乳、沐浴乳等商品之商標，除於世界多國申准商標
    註冊外，並自72年起陸續以之作為商標圖樣於我國申准註冊
    在案。而依參加人檢送之74年4 月「儂儂」、80年「時報周
    刊」、80年6 月「薇薇」、80年12月「儂儂」等雜誌之廣告
    及參加人之前手銷售「LUX 」商品至我國、新加坡等之銷售
    發票等證據，綜合以觀，可知參加人自74年起即於我國市場
    長期廣泛行銷據以評定「LUX （label ）」商標商品，其間
    並聘請知名女明星代言廣告，於我國香皂、洗髮乳等市場上
    亦具有一定市佔率，堪認據以評定「LUX （label ）」商標
    於系爭商標申請註冊（89年2 月9 日）時，據以評定商標所
    表彰之商品信譽，不但已為相關事業或消費者所普遍認知之
    著名商標，甚或是一般公眾普遍認知之高著名程度，凡此有
    評定申請書之證1 至證10等相關證據資料附卷可稽。
  (三)原告固稱據以評定商標並未使用在任何與系爭商標指定使用
    在內衣等商品相同或類似商品上，其應非屬著名商標云云。
    惟查：
    1.按商標法第23條第1 項第12款後段「有減損著名商標或標
      章之識別性或信譽之虞」之規定，旨在加強對著名商標之
      保護，以彌補前段「有致相關公眾混淆誤認之虞」對著名
      商標保護之不足。換言之，當系爭商標與他人著名商標雖
      屬相同或近似，惟其所指定使用之商品或服務非屬類似，
      甚至不具關連性，而無法適用前段「混淆誤認之虞」之規
      定時，基於避免著名商標被使用於太多性質上不存在競爭
      關係之商品或服務，致其識別性被沖淡或減損其信譽，即
      增訂後段「商標減損」之規定。因此，對商標減損之適用
      ，據以評定商標之著名程度所表彰之信譽與識別性必須已
      達為絕大多數的「一般公眾」所普遍認知之程度，較混淆
      誤認之虞僅需達「相關消費者」所熟知之程度，其適用條
      件應更為嚴格。
    2.本件據以評定商標在香皂、洗髮乳、沐浴乳等商品上為著
      名商標，已如上述。又商標評定案所適用之商標法第23條
      第1項 第12款後段「有減損著名商標或標章之識別性或信
      譽之虞」規定，如前所述，係為彌補該款前段「有致相關
      公眾混淆誤認之虞」對著名商標保護之不足，故其考量重
      點並不在於判斷據以評定商標享有著名之領域是否與系爭
      商標指定使用商品構成近似或類似，而是考量據以評定商
      標在其所使用之商品領域是否達到一般公眾均普遍認知之
      程度，進而論斷系爭商標之註冊是否有減損據以評定商標
      之識別性或信譽之虞，故原告所述據以評定商標並未使用
      於內衣等商品云云，核與本件爭點無涉。
六、關於爭點(3)系爭商標是否有減損據以評定商標之識別性或信
    譽之虞部分：
  (一)按所謂「有減損著名商標或標章之識別性或信譽之虞」者，
    係指商標以不公平方式或不正利用著名商標之識別性，使用
    於不同商品或服務，導致著名商標與特定商業來源間之聯繫
    能力減弱，而有致減損著名商標之價值，或因利用著名商標
    信譽，使用於不同商品或服務，使著名商標商譽或形像遭到
    損害者而言。而判斷是否有前揭法條規定之適用，應考量各
    項相關參考因素。其中商標近似及據爭商標是否著名二項要
    素，依前揭法條規定為必須具備之要件，其他參酌要素則視
    個案中是否存在而為斟酌。
  (二)系爭商標所指定使用內衣、睡衣、泳裝、內褲、胸罩、束褲
    等商品與據以評定商標所著名之香皂、洗髮乳、沐浴乳等商
    品，二者雖非屬類似之商品。惟據以評定商標為一般公眾均
    普遍認知之著名商標業如前述，原告雖稱其早於89年即取得
    系爭商標之註冊且使用多年等語，並檢附「LUX 」商標使用
    證據為證，然觀諸原告檢送之使用證據，僅係幾張販賣內衣
    之店面照片及標貼影本，並無相關行銷廣告或銷售額等客觀
    證據足資審酌，尚不足證明系爭商標使用於內衣、睡衣及內
    褲等商品已為相關消費者所熟悉而為著名商標，是依現有資
    料審查，據以評定「LUX （label ）」商標應較系爭商標為
    消費者所熟知，自應受較大之保護。
  (三)綜上，本件衡酌二造商標高度近似、據以評定商標高度著名
    以及消費者對於據以評定商標較為熟悉等因素綜合判斷，雖
    系爭商標所指定使用內衣、睡衣、泳裝、內褲、胸罩、束褲
    等商品與據以評定商標所著名之香皂、洗髮乳、沐浴乳等商
    品，二者非屬類似，然在據以評定商標於市場上已具有相當
    信譽後，原告始以極相彷彿之外文「LUX 」作為商標圖樣申
    請註冊，客觀上尚難謂無使消費者產生錯誤之聯想，致據以
    評定商標與其特定商品來源間之聯繫能力減弱，而使據以評
    定商標之識別性、信譽及價值減損，系爭商標之註冊自有首
    揭修正前商標法第37條第7 款及現行商標法第23條第1 項第
    12款後段規定之適用。
  (四)至原告雖稱：註冊時商標法第37條第1 項第7 款即現行商標
    法第23條第1 項第12款前段之規定，須在指定使用之商品或
    服務為同種類或類似種類且具有關連性的情況下，為其相關
    事業或消費者認知者，才可以規定此相繩。而本件系爭商標
    與據以評定商標根本屬不同種類，亦非類似種類，完全沒有
    任何關連性，根本無法適用註冊時商標法第37條第1 項第7
    款「混淆誤認之虞」之規定云云。惟查：
    1.註冊時商標法第37條第1 項第7 款規定：相同或近似於他
      人著名之商標或標章，有致公眾混淆誤認之虞者，不得申
      請註冊；現行商標法第23條第1 項第12款則規定：相同或
      近似於他人著名商標或標章，有致相關公眾混淆誤認之虞
      ，或有減損著名商標或標章之識別性或信譽之虞者，不得
      註冊。依其規範意旨，註冊時商標法第37條第1 項第7 款
      所謂「有致公眾混淆誤認之虞」，解釋上即相當於現行商
      標法第23條第1項 第12款所謂「有致相關公眾混淆誤認之
      虞，或有減損著名商標或標章之識別性或信譽之虞」，始
      符立法本意。蓋關於著名商標之保護，除應防止著名商標
      所表彰之來源，遭受混淆誤認之虞外，對著名商標本身之
      識別性與信譽亦應加以保護，以免其遭受淡化減損，故修
      正前商標法第37條第7 款雖然法條文義僅提及「混淆誤認
      之虞」，並無「減損著名商標之識別性或信譽之虞」之文
      字，然解釋上應包括「減損著名商標之識別性或信譽之虞
      」，始能強化對著名商標之保護。此所以民國92年修正後
      商標法第23條第1 項第12款將「混淆誤認之虞」與「有減
      損著名商標或標章之識別性或信譽之虞」兩種態樣分別規
      定於前後段之緣故。
    2.本件系爭商標既有減損據以評定商標之識別性或信譽之虞
      ，則其違反修正前商標法第37條第7 款及現行商標法第23
      條第1 項第12款之規定，應堪認定。是原告所述，要無足
      採。
七、從而，被告就本件商標評定案所為「註冊第963537號『LUX
    』商標之註冊應予撤銷」之處分，揆諸首揭法條規定及說明
    ，並無不法，訴願決定予以維持，亦無不合。原告徒執前詞
    ，訴請撤銷，為無理由，應予駁回。
八、至原告所舉國內外廠商以外文「LUX 」作為商標之一部分申
    准註冊之商標註冊案例，核其或為圖案與系爭商標不同，或
    為另案妥適與否問題，基於商標審查個案拘束原則，尚難比
    附援引，執為本件商標評定案應為評定不成立處分之有利論
    據，併予指明。
九、兩造其餘攻擊防禦方法均與本件判決結果不生影響，故不逐
    一論述，併此敘明。
據上論結，本件原告之訴為無理由，爰依行政訴訟法第98條第1
項前段，判決如主文。
中    華    民    國    97    年     2    月   13     日
                    臺北高等行政法院第二庭
                              審判長法  官  徐  瑞  晃
                                    法  官  畢  乃  俊
                                    法  官  陳  金  圍
上為正本係照原本作成。
如不服本判決，應於送達後20日內，向本院提出上訴狀並表明上
訴理由，如於本判決宣示後送達前提起上訴者，應於判決送達後
20日內補提上訴理由書（須按他造人數附繕本）。
中    華    民    國    97    年     2    月   13     日
                                    書記官  陳  可  欣


司法院資訊處製作；財團法人民間司法改革基金會備份。
